臺灣板橋地方法院刑事判決　　　　　　　　　　　　九十一年度交易字第五一八號
　　公　訴　人　臺灣板橋地方法院檢察署檢察官
　　被　　　告　甲○○　男五十.
右列被告因過失傷害案件，經檢察官提起公訴（九十一年度偵字第一七二六八號），
本院判決如左：
    主  文
甲○○因過失傷害人，處拘役拾日，如易科罰金，以佰元折算壹日。
    事  實
一、甲○○於民國九十一年二月二十一日十五時許，駕駛車牌號碼ＧＨ－六三五○號
    自用小貨車，途經臺北縣中和市○○街二十巷時，適乙○○駕駛車號Ｖ二－四二
    ○二號自用小客車，正於該巷四十九號前停車，但因乙○○停車技術不佳無法順
    利將車停妥，甲○○之自用小貨車被擋在後。甲○○乃下車幫忙指揮乙○○停車
    ，仍無法將車停妥，甲○○遂上車代乙○○駕駛停車，惟甲○○因不諳Ｖ二－四
    二○二號自用小客車之操作方式，亦無法將車停妥，乃放棄罷手。惟甲○○準備
    下車將車交還乙○○之際，竟疏未注意將排檔定於停車檔或空檔上，而誤將排檔
    定於倒退檔上，而於開啟左前側車門下車之際，該車猛然往後倒退。乙○○之子
    溫開宇、公公丙○恰於該車左側後方四十九號門前佇立觀看，見Ｖ二－四二○二
    號自用小客車左前車門開啟後突然襲來，不及閃避而受撞擊，造成溫開宇受有左
    側氣胸血胸、腹部鈍傷等傷害；丙○受有第二指近端指骨骨折合併手掌背部開放
    性傷口之傷害（丙○部分未提出告訴）。
二、案經被害人溫開宇之母乙○○訴由臺北縣政府警察局中和分局報請臺灣板橋地方
    法院檢察署檢察官偵查起訴。
    理  由
一、訊據被告甲○○矢口否認右揭犯行，辯稱：乙○○主動請伊幫忙停車，伊一腳才
    跨上車，就發現車子往後退，伊趕緊踩煞車，但車門還是打到小孩，可能是因為
    道路中央較旁邊高，因傾斜使車子自動倒退所致云云。惟查：被告辯稱：乙○○
    將車交予伊時就開始倒退一節，依一般自排車動力自動供給之設計，告訴人一旦
    未踩煞車，該車即行倒退，則告訴人如何能安然下車並將該車交予被告代為駕駛
    停車，足見告訴人下車將該車交予被告之前，應係將排檔定於停車檔或空檔，是
    告訴人下車之時，車輛並未向後移動。又被告辯稱可能係路面中央較旁邊為高，
    使車子緩緩倒退云云。惟衡以常情，若被告跨入駕駛座之際車輛始開始因地面傾
    斜後退，則倒退速度應甚緩慢，縱被告不及煞停，其撞擊之力量應不致造成車門
    、門柱嚴重損害（見偵查卷第十九頁以下照片）；又若被告打開車門前，該車即
    已後退，則被告開啟車門之際豈未發覺？足見被告所辯與事實不符。又被告於警
    訊中係辯稱：我剛上車車門未關，車子就已經倒退，我緊急拉手煞車時車門撞倒
    溫開宇云云（見偵查卷第六頁背面）；至本院訊問中又稱：我一腳剛跨進駕駛座
    ，車子就開始後退，我急忙踩煞車云云（見本院九十一年十一月八日訊問筆錄）
    ；後又改稱：我一腳剛跨進去時車子就開始倒退，我同時踩下煞車並用手拉手煞
    車云云（見本院九十一年十二月十七日審判筆錄），顯見被告所辯前後反覆，應
    係虛匿之脫詞，不足採信。而告訴人指稱被告一下車車就向後退等語，佐以卷附
    照片所示之撞擊力道，可認被告下車前將排檔定在倒車檔，故被告甫開車門之際
    車即猛然後退，被告急踩煞車仍造成車門與門柱猛力撞擊，故車門接縫處嚴重扭
    曲、石材所製之門柱亦有剝落，且丙○、溫開宇均不及閃避，是告訴人所述合諸
    事理，應堪採信。且證人丙○亦於警訊中證述被害情節，核與告訴人所述相符，
    益證告訴人所述為實。而被告於下車之際，誤將排檔定於倒車檔，未加注意即開
    啟車門，致車輛後退肇事，其有過失至為明確。又被害人溫開宇因被告之過失行
    為，受有左側氣胸血胸、腹部鈍傷等傷害，除有長庚紀念醫院診斷證明書在卷為
    憑外，經鑑定溫開宇前述傷害確屬鈍性外力撞擊所致，有該院（九一）長庚院法
    字第一二一七號函在卷為據，足證被告之過失行為與溫開宇所受傷害間，有相當
    因果關係。綜上事證足認被告犯行明確，應依法論處。
二、核被告所為，係犯刑法第二百八十四條第一項前段之過失傷害罪。爰審酌被告未
    曾受有期徒刑以上刑之宣告，有臺灣高等法院檢察署刑案紀錄簡覆表、臺灣高等
    法院被告全國前案紀錄表在卷可稽，此次犯行係因一時疏失，惟歷偵、審均規避
    責任，顯無悔意，又衡以被告之智識、素行、犯罪手段、所生危害等一切情狀，
    量處如主文所示之拘役刑，並定其易科罰金之折算標準。
據上論斷，應依刑事訴訟法第二百九十九條第一項前段、刑法第二百八十四條第一項
前段、第四十一條第一項前段，罰金罰鍰提高標準條例第一條前段、第二條，判決如
主文。
本案經檢察官鄧媛到庭執行職務。
中      華      民      國    九十一    年     十二     月    二十七    日
                                      臺灣板橋地方法院交通法庭
                                              法  官  林漢強
右正本證明與原本無異。
如不服本判決，應於判決送達後十日內，向本院提出上訴狀。
                                              書記官  黃大千
中      華      民      國  九十一    年     十二     月    二十七    日
附錄本件論罪科刑所用法條全文
刑法第二百八十四條
因過失傷害人者，處六月以下有期徒刑、拘役或五百元以下罰金，致重傷者，處一年
以下有期徒刑、拘役或五百元以下罰金。
從事業務之人，因業務上之過失傷害人者，處一年以下有期徒刑、拘役或一千元以下
罰金，致重傷者，處三年以下有期徒刑、拘役或二千元以下罰金。
